臺灣高等法院刑事裁定
109年度抗字第835號
聲  請  人  臺灣高等檢察署檢察官 
受  刑  人  陳政雄




上列抗告人因聲請定其應執行刑案件，不服臺灣新北地方法院中
華民國109年4月20日裁定（109年度聲字第1444號），提起抗告
，本院裁定如下：
    主  文
原裁定撤銷。
陳政雄犯附表所示各罪所處之刑，應執行有期徒刑拾月，如易科
罰金，以新臺幣壹仟元折算壹日。叁
    理  由
一、原裁定意旨略以：抗告人即受刑人陳政雄因違反毒品危害防
    制條例等罪，先後經判決確定如附表所示。茲檢察官依受刑
    人之請求聲請定其應執行之刑，經核尚無不合，自應予准許
    。爰依刑事訴訟法第477條第1項，刑法第53條、第51條第5
    款、第41條第1項前段、第8項，裁定應執行有期徒刑一年一
    月，如易科罰金，以新臺幣一千元折算一日。
二、抗告意旨略以：抗告人所犯各罪僅戕害己身健康，未損害他
    人，亦未侵害社會他人，請從輕量刑等語。
三、經查：
(一)按「裁判確定前犯數罪者，併合處罰之」、「數罪併罰，有
    二裁判以上者，依第五十一條之規定，定其應執行之刑」、
    「數罪併罰，分別宣告其罪之刑，依下列各款定其應執行者
    ：…五、宣告多數有期徒刑者，於各刑中之最長期以上，各
    刑合併之刑期以下，定其刑期。但不得逾三十年」，刑法第
    50條第1項前段、第53條、第51條第5款分別定有明文。再者
    ，法律上屬於自由裁量之事項，有其外部性界限及內部性界
    限，並非概無拘束。依據法律之具體規定，法院應在其範圍
    選擇為適當之裁判者，為外部性界限；而法院為裁判時，應
    考量法律之目的，及法律秩序之理念所在者，為內部性界限
    。法院為裁判時，二者均不得有所踰越。在數罪併罰，有二
    裁判以上，定其應執行之刑時，固屬於法院自由裁量之事項
    ，然仍應受前揭外部性界限及內部性界限之拘束（最高法院
    94年度台非字第233號判決意旨參照）。又數罪併罰之定應
    執行之刑，係出於刑罰經濟與責罰相當之考量，並非予以犯
    罪行為人或受刑人不當之利益，為一種特別的量刑過程，相
    較於刑法第57條所定科刑時應審酌之事項係對一般犯罪行為
    之裁量，定應執行刑之宣告，乃對犯罪行為人本身及所犯各
    罪之總檢視，除應考量行為人所犯數罪反應出之人格特性，
    並應權衡審酌行為人之責任與整體刑法目的及相關刑事政策
    ，在量刑權之法律拘束性原則下，依刑法第51條第5款之規
    定，採限制加重原則，以宣告各刑中之最長期為下限，各刑
    合併之刑期為上限，但最長不得逾30年，資為量刑自由裁量
    權之外部界限，並應受法秩序理念規範之比例原則、平等原
    則、責罰相當原則、重複評價禁止原則等自由裁量權之內部
    抽象價值要求界限之支配，使以輕重得宜，罰當其責，俾符
    合法律授與裁量權之目的，以區別數罪併罰與單純數罪之不
    同，兼顧刑罰衡平原則（最高法院100年度台抗字第314號裁
    定意旨參照）。是於併合處罰而酌定執行刑時，應審酌行為
    人所犯數罪之犯罪類型、行為態樣、手段、動機，其犯罪類
    型相同、行為態樣、手段、動機相似者，於併合處罰時，因
    責任非難重複之程度較高，允酌定較低之應執行刑。
(二)受刑人所犯附表所示各罪，先後經臺灣新北地方法院判決確
    定在案，此有各該判決、受刑人之被告全國前案紀錄表在卷
    可稽，嗣經檢察官聲請定其應執行之刑，原審法院審核卷證
    結果，認其聲請為正當，依刑事訴訟法第477條第1項，刑法
    第53條、第51條第5款、第41條第1項前段、第8項，裁定應
    執行有期徒刑一年一月，如易科罰金，以新臺幣一千元折算
    一日，固非無見。惟查，原裁定所定應執行刑分別係各宣告
    刑中刑期最長之有期徒刑六月以上，各宣告刑總和之有期徒
    刑一年三月以下之範圍內，固未踰越刑法第51條第5款所定
    之外部性界限，且對比前定宣告刑總和有期徒刑一年三月，
    亦有所減輕有期徒刑二月。然受刑人所犯各罪皆為施用第二
    級毒品罪，且施用時間集中於108年1月21日至108年7月27日
    ，亦即於短時間內，犯多次施用毒品罪，顯見受刑人有濫用
    毒品傾向，一時難以戒除，原裁定就受刑人所犯各罪，僅於
    總刑度減少有期徒刑二月，或未慮及受刑人施用毒品之犯罪
    類型相同，其責任非難重複之程度較高，即應酌定較低之應
    執行刑等情，難謂與法律秩序之理念及法律目的之內部界限
    無違，自屬難昭折服。抗告意旨執以指摘原裁定合併之刑度
    不當，為有理由。
(三)原裁定因有上開違誤，應予撤銷，而原審法院既已就附表所
    示之刑之執行刑為實體審酌，本院自為裁定並未損及受刑人
    之審級利益，自得依刑事訴訟法第413條後段之規定自為裁
    定。茲檢察官聲請定應執行之刑，本院審核認其聲請為正當
    ，經斟酌受刑人犯罪情節、行為次數、行為態樣、手段，並
    衡酌受刑人所犯施用第二級毒品各罪，屬犯罪類型同質性高
    且為成癮性之病患型犯罪，可罰性較低，及所反應出之人格
    特性，並權衡行為人之責任與整體刑法目的及相關刑事政策
    ，在量刑權之法律拘束性原則下，依刑法第51條第5款之規
    定，採限制加重原則給予適度之刑罰折扣等情，而為整體非
    難評價後，就附表所示各罪所處之刑定其應執行刑如主文第
    2項所示，並諭知易科罰金之折算標準。又原聲請書附表編
    號3犯罪日期欄誤載為「108/07/28」，顯係「108/07/27」
    之誤寫，尚不影響於全案情節與原聲請之本旨，業經更正如
    本裁定附表，附此敘明。
據上論斷，依刑事訴訟法第413條、第477條第1項，刑法第53條
、第51條第5款、第41條第1項前段、第8項，裁定如主文。
中　　華　　民　　國　　109 　年　　6 　　月　　10　　日
　　　　　　　　　刑事第八庭　審判長法　官 陳世宗
　　　　　　　　　　　　　　　　　  法　官 呂寧莉
　　　　　　　　　　　　　　　　　  法　官 周明鴻
以上正本證明與原本無異。
不得再抗告。
                                    書記官 謝雪紅
中　　華　　民　　國　　109 　年　　6 　　月　　10　　日